臺灣高雄地方法院刑事判決　　　　　　　96年度易字第2736號
公　訴　人　臺灣高雄地方法院檢察署檢察官
被　　　告　甲○○
上列被告因違反毒品危害防制條例案件，經檢察官提起公訴（96
年度毒偵字第6064號），被告於本院準備程序中為有罪之陳述，
經裁定依簡式審判程序審理，判決如下：
    主  文
甲○○施用第二級毒品，處有期徒刑貳月，如易科罰金，以新台
幣壹仟元折算壹日；又持有第一級毒品，處有期徒刑伍月，如易
科罰金，以新台幣壹仟元折算壹日，扣案之海洛因貳拾伍包（合
計淨重陸點肆參公克，空包裝總重伍點玖玖公克，純質淨重壹點
伍貳公克），均沒收銷燬之。應執行有期徒刑陸月，如易科罰金
，以新台幣壹仟元折算壹日，扣案之海洛因貳拾伍包（合計淨重
陸點肆參公克，空包裝總重伍點玖玖公克，純質淨重壹點伍貳公
克），均沒收銷燬之。
    事  實
一、甲○○前於民國95年間因施用毒品案件，經本院以95年度毒
    聲字第101 號裁定送觀察、勒戒後，認無繼續施用毒品之傾
    向，於95年2 月23日觀察、勒戒執行完畢釋放，並由臺灣高
    雄地方法院檢察署檢察官以95年度毒偵字第948 號為不起訴
    處分確定。詎仍不知戒除毒癮，明知海洛因、甲基安非他命
    分別業經公告為毒品危害防制條例第2 條第2 項第1 款、第
    2 款所列管之第一級、第二級毒品，不得非法持有、施用，
    竟在上開觀察、勒戒執行完畢釋放後5 年內，基於施用第二
    級毒品甲基安非他命之犯意，於96年6 月28日13時30分至14
    時30分間某時許，在停放於高雄縣88號快速道路鳳林交流道
    附近道路旁之車號VG－0760號自用小客車上，以將第二級毒
    品甲基安非他命置入吸食器燒烤後吸食其煙霧之方式，施用
    第二級毒品甲基安非他命1 次；另基於持有第一級毒品海洛
    因之犯意，於同年月28日11時30分許，在上開交流道附近向
    1 名姓名、年籍均不詳，綽號「阿哥」之成年男子，以新台
    幣（下同）15000 元購買欲供己施用之第一級毒品海洛因25
    包（合計淨重6.43公克，空包裝總重5.99公克，純質淨重1.
    52公克），而非法持有之。嗣於同日23時50分許，駕駛上開
    自用小客車行經高雄市苓雅區○○○路143 號前，因行跡可
    疑為警盤查後，當場扣得上開第一級毒品海洛因25包，並採
    集其尿液送驗結果呈安非他命、甲基安非他命陽性反應而獲
    悉上情。
二、案經高雄市政府警察局移送臺灣高雄地方法院檢察署檢察官
    偵查起訴。
    理  由
一、按本案被告甲○○所犯係死刑、無期徒刑、最輕本刑為3 年
    以上有期徒刑以外之罪，其於準備程序就前揭被訴事實為有
    罪之陳述，經告知簡式審判程序之旨，並聽取其與公訴人之
    意見後，本院認無不得或不宜改依簡式審判程序進行之情形
    ，爰依刑事訴訟法第273 條之1 第1 項規定，裁定進行簡式
    審判程序，合先敘明。
二、上揭事實，業據被告於本院審理中坦承不諱，且被告於96年
    6 月29日3 時35分許，經警採集尿液送高雄市立凱旋醫院先
    後以酵素免疫分析法及氣相層析質譜法鑑定結果，呈安非他
    命、甲基安非他命陽性反應，有該院96年7 月9 日濫用藥物
    尿液檢驗報告（編號Ｚ000000000號）、尿液採證代碼對照表
    各1 紙在卷可稽。至起訴書雖記載被告施用第二級毒品「安
    非他命、甲基安非他命」，惟按吸食甲基安非他命經由代謝
    會產生少量的安非他命，而吸食安非他命經由代謝不會再產
    生甲基安非他命；且安非他命在國內取得不易，施用情形較
    少，尿液檢驗結果係甲基安非他命陽性者佔大部份，有財團
    法人私立高雄醫學大學附設中和紀念醫院93年11月29日高醫
    附秘字第0930003384號函、法務部調查局93年5 月4 日調科
    壹字第09362413980 號函各1 紙在卷可查，是被告供承伊係
    施用第二級毒品甲基安非他命乙情（院卷第21頁），應屬可
    信，起訴書關於被告施用「安非他命」之記載，顯屬誤載，
    此部分亦經公訴檢察官當庭更正在卷（院卷第22頁），併此
    指明。又扣案之白粉25包（合計淨重6.43公克，空包裝總重
    5.99公克，純質淨重1.52公克）經送鑑驗結果，均驗出含有
    第一級毒品海洛因成分，有法務部調查局96年7 月21日調科
    壹字第09623056390 號鑑定通知書1 紙在卷可按，足認被告
    上開之自白與事實相符，堪可採為本案論罪科刑之依據。被
    告施用第二級毒品及持有第一級毒品之犯行，均洵堪認定。
三、第按海洛因、甲基安非他命為毒品危害防制條例第2 條第2
    項第1 款、第2 款所稱之第一級、第二級毒品，不得施用、
    持有。次按觀察、勒戒或強制戒治執行完畢釋放後，5 年內
    再犯第10條之罪者，應依一般刑事訴訟程序予以起訴論罪科
    刑，此觀諸毒品危害防制條例第23條第2 項規定自明。本件
    被告前於95年間因施用毒品案件，經本院以95年度毒聲字第
    101 號裁定送觀察、勒戒後，認無繼續施用毒品之傾向，於
    95年2 月23日觀察、勒戒執行完畢釋放，並由臺灣高雄地方
    法院檢察署檢察官以95年度毒偵字第948 號為不起訴處分確
    定，有臺灣高雄地方法院檢察署刑案資料查註紀錄表、全國
    施用毒品案件紀錄表及臺灣高等法院被告前案紀錄表、在監
    在押全國紀錄表各1 件在卷可參，是被告既於上開觀察、勒
    戒執行完畢後5 年內再犯本件施用第二級毒品案件，即與所
    犯上開持有第一級毒品犯行，均應依法論科。
四、核被告所為，係犯毒品危害防制條例第10條第2 項之施用第
    二級毒品罪及同條例第11條第1 項持有第一級毒品罪。被告
    持有第二級毒品之低度行為，為施用之高度行為所吸收，不
    另論罪。而按持有毒品達一定數量者，加重其刑至2 分之1
    ，其標準由行政院定之，毒品危害防制條例第11條第4 項定
    有明文。而依行政院於93年1 月9 日發布施行「轉讓持有毒
    品加重其刑之數量標準」第2 條第1 項規定：「持有毒品達
    一定數量者，加重其刑至二分之一，其標準如下：一、第一
    級毒品：淨重五公克以上」。查本件被告所持有之第一級毒
    品海洛因25包，合計淨重為6.43公克，業如前述，已逾上開
    規定之淨重5 公克以上之數量，應依毒品危害防制條例第11
    條第4 項規定，就被告所犯同條例第11條第1 項之持有第一
    級毒品罪加重其刑。被告所犯上開施用第二級毒品罪及持有
    第一級毒品罪，犯意各別，犯罪構成要件互殊，應予分論併
    罰。爰審酌被告經前開觀察、勒戒執行完畢後，再犯本件施
    用毒品等犯行，顯見其仍未能戒除毒癮且戒毒意念非堅，惟
    念及被告於犯後已坦承犯行，態度良好，且施用毒品行為，
    乃屬對其自身健康之戕害行為，及其犯罪動機、目的、手段
    、施用次數，並其有違反動產擔保交易法案件前科，有臺灣
    高雄地方法院檢察署刑案資料查註紀錄表及臺灣高等法院被
    告前案紀錄表各1 份，素行非佳等一切情狀，各量處如主文
    所示之刑，並定其應執行刑，並考量被告係高職畢業，現於
    夜市擺攤，每月平均收入約2 、3 萬元，家境勉持等情（警
    卷第1 頁、院卷第23頁），併諭知如主文所示之易科罰金折
    算標準，以資懲儆。另扣案之白粉25包（合計淨重6.43公克
    ，空包裝總重5.99公克，純質淨重1.52公克）經送鑑驗結果
    ，均含有第一級毒品海洛因成分，業如前述，均應依毒品危
    害防制條例第18條第1 項前段規定沒收銷燬之；又鑑定單位
    一般係以傾倒之方式，將包裝袋內之毒品倒出而與包裝袋分
    離而稱重，必要時，輔以刮杓刮取袋內毒品，然無論依何種
    方式分離，包裝袋內均有極微量之毒品殘留，業經法務部調
    查局以93年3 月19日調科壹字第09300113060 號函釋在案，
    並為本院職務上已知之事實，足認本件用以包覆扣案上開毒
    品之包裝袋，其內含有極微量毒品殘留而無法析離，應整體
    視為扣案之第一級毒品海洛因，不問屬於犯人與否，均併予
    沒收銷燬。至於鑑驗耗用之毒品既已滅失，自無庸宣告沒收
    銷燬，附此敘明。
據上論斷，應依刑事訴訟法第273 條之1 第1 項、第284 條之1
、第299 條第1 項前段，毒品危害防制條例第10條第2 項、第11
條第4 項、第1 項、第18條第1 項前段，刑法第11條、第41條第
1 項前段、第51條第5 款，判決如主文。
本案經檢察官乙○○到庭執行職務。
中　　華　　民　　國　　96　　年　　9 　　月　　28　　日
                  刑事第十三庭  法　官  蔣志宗
以上正本證明與原本無異。
如不服本判決，應於判決送達後10日內，向本院提出上訴狀。
                                書記官  李憶如
中　　華　　民　　國　　96　　年　　9 　　月　　28　　日
附錄本案論罪科刑之法條：
＜毒品危害防制條例第10條＞
施用第一級毒品者，處 6 月以上 5 年以下有期徒刑。
施用第二級毒品者，處 3 年以下有期徒刑。
＜毒品危害防制條例第11條＞
持有第一級毒品者，處3 年以下有期徒刑、拘役或新臺幣5 萬元
以下罰金。
持有第二級毒品者，處2 年以下有期徒刑、拘役或新臺幣3 萬元
以下罰金。
持有專供製造或施用第一、二級毒品之器具者，處1 年以下有期
徒刑、拘役或新臺幣1 萬元以下罰金。
持有毒品達一定數量者，加重其刑至二分之一，其標準由行政院
定之。
